【裁判字號】    94,訴,1418
【裁判日期】    950127
【裁判案由】    強盜
【裁判全文】
臺灣臺南地方法院刑事判決              94年度訴字第1418號
公  訴  人  臺灣臺南地方法院檢察署檢察官
被      告  戊○○
指定辯護人  黃慕容律師
上列被告因強盜案件，經檢察官提起公訴（九十四年度偵緝字第
一一○四號），本院判決如下：
    主  文
戊○○竊盜，因防護贓物、脫免逮捕，而當場施以強暴，累犯，
處有期徒刑伍年陸月。
    事  實
一、戊○○前於民國八十五年間，因竊盜案件，經臺灣高等法院
    臺南分院於八十六年一月三十日以八十六年上易字第一六三
    號判決，判處有期徒刑二年六月，並應於刑之執行前強制工
    作三年確定，甫於九十一年三月二十日縮刑期滿執行完畢。
    猶不知悔改，竟意圖為自己不法之所有，於九十四年七月三
    日上午十一時十分許，騎乘車牌號碼ＮＧＪ－三○六號重型
    機車，至臺南縣永康市○○○街二十七號「金泰興建設公司
    」工務所內，趁該公司職員丙○○如廁疏未注意之際，徒手
    竊取其置於事務桌抽屜內之皮夾一只（內有現金新臺幣二千
    五百元、國民身分證、全民健康保險卡、金融卡等物），得
    手後步出屋外發動前揭機車欲騎乘逃離之際，適為丙○○如
    廁出來後發覺追出，並以雙手拉住戊○○所騎乘之機車後座
    握把，並高聲呼喊「抓賊」，欲阻止戊○○離去，詎戊○○
    明知丙○○已拉附於機車後座握把，然為防護贓物及脫免逮
    捕，竟悍然加速向前騎乘欲擺脫丙○○，而當場對丙○○施
    以強暴行為，並強行拖行丙○○約十五公尺之距離，嗣因戊○○騎乘機車重心不穩而與拉附於機車後座握把之丙○○雙
    雙人車倒地，丙○○因而受有右腳、右手擦傷、右手手腕腫
    大、頭部腫大等傷害，鄰人乙○○、丁○○見狀即分別趨前
    協助制伏戊○○及取下戊○○之機車鑰匙，丙○○並自戊○○身上當場取出遭竊之上開皮夾，戊○○隨即棄車逃逸，嗣
    經警循線查獲。
二、案經臺南縣警察局永康分局報請臺灣臺南地方法院檢察署檢
    察官偵查起訴。
    理  由
壹、程序方面（證據能力）：
    按刑事訴訟法第一百五十九條之五明定：「被告以外之人於
    審判外之陳述，雖不符前四條之規定，而經當事人於審判程
    序同意作為證據，法院審酌該言詞陳述或書面陳述作成時之
    情況，認為適當者，亦得為證據。」、「當事人、代理人或
    辯護人於法院調查證據時，知有第一百五十九條第一項不得
    為證據之情形，而未於言詞辯論終結前聲明異議者，視為有
    前項之同意。」，其立法理由在於傳聞證據未經當事人之反
    對詰問予以核實，乃排斥其證據能力。惟當事人如放棄對原
    供述人之反對詰問權，於審判程序表示同意該等傳聞證據可
    作為證據，此時，法院除認該傳聞證據欠缺適當性外，自可
    承認其證據能力。又當事人、代理人或辯護人於調查證據時
    ，知有刑事訴訟法第一百五十九條第一項不得為證據之情形
    ，卻表示「對於證據調查無異議」、「沒有意見」等意思，
    而未於言詞辯論終結前聲明異議者，應視為已有將該等傳聞
    證據採為證據之同意（最高法院九十四年度台上字第二九七
    六號判決意旨參照）。查被告戊○○對於被害人丙○○於警
    詢時之審判外陳述，在本院審判程序中，就該證據能力一節
    ，表示「沒有意見」之意思（見本院卷第八十頁），且未於
    言詞辯論終結前聲明異議，揆諸前揭說明，應視為被告已有
    將該等傳聞證據採為證據之同意，另本院審酌被害人於警詢
    時之陳述，係就其親身經歷財物被竊及遭被告以機車拖行致
    受有傷害等事實所為之陳述，該傳聞證據並無欠缺適當性之
    情形，自可承認其證據能力。
貳、實體方面：
  一、訊據被告固坦承於上開時、地竊得被害人丙○○所有之皮
      夾，並於騎乘機車逃逸時拖行被害人等情不諱，惟矢口否
      認有何準強盜犯行，辯稱：伊有聽到被害人喊抓賊的聲音
      ，當時急著要騎機車離開，但被害人拉住機車後面，所以
      機車騎不動並非在行進中，伊亦無用手、腳擋開被害人，
      且在人車倒地後，伊亦未阻擋被害人取回皮夾云云。
  二、經查：
  （一）被告於前揭時、地竊取被害人所有之皮夾得逞一節，迭
        據被告於偵查中及本院審理時供承不諱，核與證人即被
        害人丙○○於本院審理時證述情節相符（見本院卷第七
        十五、七十六頁），且有扣押書一紙、機車及現場照片
        六幀在卷可稽（見警卷第十二至十六頁），是被告上開
        普通竊盜犯行之自白，核與事實相符，自堪採信。
  （二）被告於上開時、地，竊取被害人之皮夾一只得逞後，適
        為丙○○發覺追出，並以雙手拉住被告所騎乘之機車後
        座握把，被告為防護贓物及脫免逮捕，當場以機車加速
        之強暴方法，欲擺脫被害人，並強行拖行被害人約十五
        公尺之距離，致被害人受有前揭傷害等情，業據被害人
        丙○○於警詢時證述：「‧‧‧皮包內之皮夾被竊了我
        於是追出，而那名歹徒正要騎放在門口的機車（重機車
        ＮＧＪ－三○六），發動時，我用手拉住機車之後座把
        手不放，要他停下來，但他還是往前騎，我就被該機車
        在地上拖著走，拖約十五公尺而到中灣五街二十三號對
        面，他機車被我拉倒，我及嫌犯均倒在地上；我的右腳
        、右手擦傷、右手手腕腫大、頭部有撞到腫大。有輕微
        腦震盪。」等語（見警卷第二、三頁），並於本院審理
        中證述：「當天早上十一點左右，我上化妝室出來，就
        看到被告在門口，他說要看房子，結果他就往外走，我
        直覺到櫃台看我的包包，感覺有人動過，我直覺就是皮
        夾應該被偷了，就馬上跑出去抓住被告已經在發動的機
        車後面的把手，當時被告已經跨坐在機車上，他就立刻
        往前騎，要騎機車離開，他一直騎，我就抓著機車後面
        把手被拖行，被告知道我抓著機車，他還一直加速騎，
        然後我就喊「救命」或「抓賊」之類的話；我抓著機車
        前進過程中，腳步沒有在移動，是被一直拖行的狀態，
        後來因為他重心不穩，最後摔向右邊倒下，倒下之後，
        我雙手才放開，我右腳、右手及頭在拖行過程中以及倒
        地之後都有受傷」等語明確（見本院卷第七五至七九頁
        ）；核與證人即鄰人乙○○於本院審理時結證稱：「當
        時我在住處門口，聽到被害人（即丙○○）的慘叫聲，
        我就衝出來，看到被害人抓著機車的後面，當時被害人
        的手跟頭朝前，腳朝後，身體傾斜，抓著該機車被拖行
        ，我就過去幫忙抓住被告，等到我過去幫忙時，被害人
        跟機車都已經倒地了，我有看到被害人的手腕腫起來」
        等語（見本院卷第四六至四七頁）、證人即鄰人丁○○
        於本院審理時結證稱：「我在家裡聽到女生的尖叫聲，
        我往外看就看到被告騎機車，該婦女（即丙○○）二手
        抓住機車的後面被拖行，身體是往前傾斜的狀態，跟著
        機車的速度在行進，我看到時，該名婦女已經快要跌倒
        在地上，後來該名婦女應該是左手放開，右手拉著機車
        的右後方，身體的右側著地，我表哥（即證人乙○○）
        要抓住被告，我就將機車鑰匙取下；我看到她在治療的
        時候，好像膝蓋有擦傷。」（見本院卷第五二、五四頁
        ）等語，均互核相符；參以，證人乙○○、丁○○與被
        告互不相識亦無怨係，此亦為被告所肯認，則乙○○、
        丁○○上開證詞自無構陷被告之處，應屬真實可信，是
        堪認被告確有於上開時、地，騎乘機車強行拖行被害人
        ，並致被害人受有前揭傷害之情明確，。
  （三）按刑法第三百二十九條準強盜罪中所謂之強暴，謂直接
        或間接對於人之身體施以暴力，壓制被害人之抗拒，或
        使被害人處於不能抗拒之狀態，是以該條文所謂之強暴
        方式不以直接為限，間接對人之身體施以暴力亦足構成
        ，且所施之強暴僅達到壓制被害人之抗拒即可，不以致
        使被害人不能抗拒為必要，故行為人之強暴程度與刑法
        第三百二十八條之強盜罪不同（最高法院九十四年度台
        上字第三六六０號判決意旨參照）。查被告於竊取被害
        人之皮夾得逞時，適為甫上完廁所出來之被害人所撞見
        ，而欲加以阻止，被告為防護剛竊得之皮夾及脫免逮捕
        ，當場強行騎乘機車拖行抓住機車後座握把之被害人，
        長達約十五公尺距離，企以擺脫被害人，致被害人受有
        前揭傷害後，並逃離現場，其顯已直接對被害人施以暴
        力並致傷害結果，且已壓制被害人之抗拒，尚非僅本能
        地、消極地之單純掙脫之舉，被告行為該當於準強盜罪
        之強暴行為甚明，被告上開辯解，自無可取。本件事證
        已臻明確，被告所辯無非飾卸之詞，委無可採，其犯行
        洵堪認定，自應依法論科。
  三、按刑法準強盜罪，係以竊盜或搶奪為前提，在脫免逮捕之
      情形，其竊盜或搶奪既遂者，即以強盜既遂論（最高法院
      六十八年台上字第二七七二號判例意旨參照）。查被告於
      行竊後為被害人發現，被害人拉住機車，要求不得離去，
      被告為防護贓物、脫免逮捕，以將機車加速逃離拖行被害
      人之強暴方法，使被害人仆倒磨地受傷，核被告所為，係
      犯刑法第三百二十九條之準強盜罪，應依同法第三百二十
      八條第一項之罪論處。又被告為防護贓物、脫免逮捕，以
      機車強行拖行被害人之強暴行為，雖致被害人受有前揭擦
      裂傷，然被害人所受之傷害，應係被告施強暴行為之當然
      結果，不另論罪。再被告有如事實欄所述之前案科刑及執
      行紀錄，有卷附臺灣高等法院被告前案紀錄表可按，其受
      有期徒刑之執行完畢，五年以內再犯有期徒刑以上之罪，
      為累犯，應依刑法第四十七條之規定加重其刑。爰審酌被
      告四肢健全，竟不思自食其力，妄圖不勞而獲，而隨意竊
      取他人財物，且於竊取他人財物得手後，於被害人為追回
      財物，拉其所騎之機車阻止其離去，竟悍然加速強行拖行
      被害人而對之施以強暴行為，致被害人受有前述之傷害，
      不僅危及被害人之身體、財產安全，更對社會治安造成相
      當程度之負面影響，兼衡其犯後雖坦承竊盜犯行，惟仍矢
      口否認準強盜犯行，欠缺悔意等一切情狀，量處如主文所
      示之刑。至於扣案之機車鑰匙二支，雖係被告所有之物，
      然與被告之本件犯罪並無直接關聯性，尚難認係供犯罪所
      用之物，爰不為沒收之諭知，附此敘明。
據上論斷，應依刑事訴訟法第二百九十九條第一項前段，刑法第
三百二十九條、第三百二十八條第一項、第四十七條，判決如主
文。
本案經檢察官甲○○到庭執行職務。
中    華    民    國    95    年    1     月    27    日
                  刑事第五庭  審判長法  官  鄧希賢
                                    法  官  包梅真
                                    法  官  張銘晃
以上正本證明與原本無異。
如不服本判決應於送達後10日內向本院提出上訴狀。
                                    書記官  林憶梅
中    華    民    國    95    年    1     月    27    日
附錄本案論罪科刑法條全文
刑法第三百二十九條：
竊盜或搶奪，因防護贓物、脫免逮捕或湮滅罪證，而當場施以強
暴脅迫者，以強盜論。


司法院資訊處製作；財團法人民間司法改革基金會備份。
